【裁判字號】    98,審抗,175
【裁判日期】    980819
【裁判案由】    聲明異議
【裁判全文】
臺灣高雄地方法院民事裁定             98年度審抗字第175號
抗  告  人  甲○○
相  對  人  乙○○
抗告人因與相對人間聲明異議事件，對於中華民國98年6 月17日
本院高雄簡易庭98年度雄事聲字第2 號裁定提起抗告，本院裁定
如下：
    主  文
原裁定廢棄，發回本院高雄簡易庭。
抗告程序費用新台幣壹仟元由相對人負擔。
    理  由
一、抗告意旨略以：我國民法關於住所之設定，兼採主觀主義及
    客觀主義之精神，必須主觀上有久住一定地域之意思，客觀
    上有住於一定地域之事實，該一定之地域始為住所，而戶籍
    地僅係依戶籍法所為登記之事項，並非為認定住所之唯一標
    準；伊之戶籍原固設於高雄市鼓山區○○○○街63號12樓（
    下稱美術北一街址），惟該址已於去年受鈞院拍賣，故訴訟
    文書應送達伊之就業處所台北縣新店市○○路235 巷1 弄4
    號6 樓，然鈞院98年度司促字第8968號支付命令仍依美術北
    一街址送達，乃有錯誤，原裁定認該送達發生合法效力，係
    屬不當，爰求為廢棄原裁定等語。
二、按送達於應受送達人之住居所、事務所或營業所行之；不知
    前項所定應為送達之處所或不能在該處所為送達時，得在應
    受送達人就業處所為送達，此為民事訴訟法第136 條第1 項
    、第2 項所明定。又依一定事實，足認以久住之意思，住於
    一定之地域者，即為設定其住所於該地；依一定事實，足認
    以廢止之意思離去其住所者，即為廢止其住所，民法第20條
    、第24條亦有明文。
三、本件相對人於98年2 月24日聲請對抗告人核發支付命令，經
    本院於同年3 月3 日以98年度司促字第8968號准予核發，並
    於同年3 月30日依抗告人之戶籍址即美術北一街址送達，由
    該址管理委員會僱用之管理員黃中銘以受僱人身分受領，抗
    告人於同年4 月24日聲明異議，本院承辦司法事務官於同年
    5 月1 日以其異議逾期為由，裁定駁回其異議；抗告人不服
    提起異議，經本院高雄簡易庭以98年度雄事聲字第2 號裁定
    駁回其異議。
四、經查，相對人自93年9 月6 日起即將戶籍址設定於美術北一
    街址，固有戶籍謄本附於支付命令卷可稽。惟該址業於97年
    3 月10日經本院95年度執字第61344 號強制執行程序由案外
    人羅珠芬拍定，本院於97年3 月18日核發不動產權利移轉證
    書，經羅珠芬於97年3 月25日收受，嗣羅珠芬於97年4 月7
    日聲請本院強制點交，經本院定於97年5 月22日赴現場履勘
    ，惟屆期羅珠芬並未到院引導，此後亦再未請求本院點交，
    衡情當係債務人即本件抗告人自動履行交付完畢，以上各情
    經本院調取本院前揭執行事件卷核閱明確。是由上述事實觀
    之，美術北一街址之所有權人已於97年3 月25日更易，客觀
    上抗告人並無可能繼續久住其內，且抗告人亦於97年5 月間
    遷離該址，其主觀上已有廢止該址為住所之意思；雖抗告人
    未辦理戶籍地址之遷出登記，惟此僅係其未依戶籍法規定為
    變更登記，就美術北一街址自97年5 月間起已非其住所之判
    斷不生影響。職此，本院前揭支付命令於98年3 月30日依美
    術北一街址寄送，尚難認係對抗告人之住所為送達，縱抗告
    人嗣經轉受該支付命令，亦難認此送達係屬合法。而該支付
    命令既未經合法送達，聲明異議之法定期間即無從起算，從
    而，原裁定認抗告人聲明異議係屬逾期，洵有未洽，抗告人
    指摘原裁定不當，求為廢棄，係屬有理由，爰由本院將原裁
    定廢棄，發回本院高雄簡易庭為適法之處理。
五、據上論結，本件抗告為有理由，依非訟事件法第46條、第21
    條第2 項、第24條第1 項，民事訴訟法第492 條、第78條，
    裁定如主文。
中    華    民    國    98    年    8     月    19    日
                  民事第二庭  審判長法  官  林紀元
                                    法  官  蘇姿月
                                    法  官  甯  馨
正本係照原本作成。
本裁定不得再抗告。
中    華    民    國    98    年    8     月    19    日
                                    書記官  蔡靜雯


司法院資訊處製作；財團法人民間司法改革基金會備份。
